【裁判字號】    95,停,18
【裁判日期】    950908
【裁判案由】    聲請停止執行
【裁判全文】
臺中高等行政法院裁定
                                  九十五年度停字第一八號
聲  請  人  裕霖開發股份有限公司
代  表  人  甲○○
代  理  人  林春榮  律師
相  對  人  彰化縣政府
代  表  人  乙○○
代  理  人  丙○○
            丁○○
上列當事人間聲請停止執行事件，因聲請人提起行政訴訟並聲請
停止原處分之執行，本院裁定如下：
    主  文
聲請駁回。
聲請程序費用由聲請人負擔。
    理  由
一、按「行政訴訟繫屬中，行政法院認為原處分或決定之執行，
    將發生難於回復之損害，且有急迫情事者，得依職權或依聲
    請裁定停止執行。但於公益有重大影響，或原告之訴在法律
    上顯無理由者，不得為之。」行政訴訟法第一百十六條第二
    項定有明文。依本條規定得裁定停止執行者，以原處分或原
    決定之執行，將發生難於回復之損害，且有急迫情事，而於
    公益無重大影響或原告之訴在法律上非顯無理由者為其要件
    ，此由法條文義觀之甚明。而所謂難於回復之損害，係指其
    損害不能回復原狀或不能以金錢賠償，或在一般社會通念上
    ，如為執行可認達到回復困難之程度者而言。
二、本件聲請意旨略以：緣聲請人向相對人申請彰化縣社頭鄉○
    ○○段五九八地號（山坡地保育區墳墓用地，面積九四六一
    ．七三平方公尺）興建納骨塔之建造執照，經相對人核發民
    國九十四年一月十日九三府建管（建）字第三二○○五號建
    造執照，並於同年七月十五日申報開工。嗣相對人於九十五
    年一月十八日會同相關單位赴現場會勘，認有(一)開挖地下室
    未設施基樁，與施工計畫書之施工程序不符，有造成邊坡不
    穩定之虞。(二)側溝及截水溝淤塞，如遇大雨恐造成土石溢流
    。(三)前後側擋土牆有裂縫，有造成邊坡不穩定之虞。(四)前側
    擋土牆部分擅自拆除等缺失，而依建築法第五十八條第三款
    及第六款規定，以九十五年一月廿日府建管字第○九五○○
    一八五六五號函（下稱原處分）勒令聲請人停工。聲請人不
    服，已循序提起行政訴訟，現正繫屬於鈞院審理中。按本件
    原處分之執行，將使聲請人無法於建造執照所載竣工期限內
    完工（該期限雖已延展至九十六年八月十四日，惟將來仍不
    得再申請延展），如此將導致該建造執照依建築法第五十三
    條第二項規定而作廢，造成聲請人難以回復之損害且有急迫
    情事，爰依行政訴訟法第一百十六條第二項規定，聲請鈞院
    命相對人應於本案即鈞院九十五年度訴字第四七八號建築法
    事件裁判確定前，停止原處分之執行等語。
三、經查，本件聲請人取得相對人核發之上開建造執照，並於同
    年七月十五日申報開工，相對人於九十五年一月十八日會同
    相關單位赴現場會勘，認有前開施工缺失之情形，以原處分
    勒令聲請人停工。該處分（卷五一頁）說明欄第五項記載聲
    請人於說明三及說明四程序前未完成之前應予停工，即聲請
    人如能依此說明事項改善，可向相對人申請復工。經本院依
    行政訴訟法第一百十六條第四項之規定，徵詢兩造之意見，
    相對人稱聲請人關於側溝及截水溝淤塞，已經清除，另後側
    擋土牆有裂縫，經結構技師鑑定，認無立即危險，可認聲請
    人已改善，惟開挖地下室之部分，聲請人未依施工計畫書之
    施工程序設立基樁，影響邊坡之穩定，是聲請人此部分仍未
    改善等語。本院於九十五年九月五日至現場履勘，施工現場
    雖有聲請人堆置之鋼筋籠，但尚未放置於上擋土牆上，即未
    設置基樁，又上下擋土牆間，聲請人僅開挖及設置一便道，
    尚未有其他建築措施，有勘驗筆錄及現場照片在卷（卷十九
    至廿九頁）可稽。聲請人雖稱上擋土牆部分，依施工計畫應
    先整地再行開挖，開挖前須先打基樁，目前尚未進行開挖，
    故無打基樁之問題等云。兩造對施工計畫中之上擋土牆部分
    ，應於何時設立基樁，固有所爭執，惟系爭建造執照係核准
    聲請人在上下擋土牆間興建地下一層，地上三層之建物（卷
    三十頁聲請人提出之邊坡開挖剖面示意圖），又在山坡地上
    興建建物，水土保持甚為重要，於施工中，自應注重邊坡之
    穩定，此涉及公益之維護，另上開現場，聲請人僅在上下擋
    土牆間，開挖及設置一便道，尚未有其他建築措施，有如上
    述，聲請人既未開始興建建物，僅處於整地階段，縱使其日
    後無法短期改善並向相對人申請復工，致無法於建造執照所
    載竣工期限（九十六年八月十四日）內完工，然其所受經濟
    上之損害，均得易為金錢請求，且難認對聲請人有將發生難
    以回復之損害，是本件聲請人聲請原處分於本案裁判確定前
    停止執行，核與首開規定停止執行之要件不合，應予駁回。
四、依行政訴訟法第一百零四條、民事訴訟法第九十五條、第七
    十八條，裁定如主文。
中    華    民    國    95    年     9     月    8    日
                第三庭審判長法  官  沈  應  南
                            法  官  林  秋  華
                            法  官  許  武  峰
以上正本證明與原本無異。
如不服本裁定，應於裁定送達後10日內以書狀敘明理由，經本院
向最高行政法院提起抗告（須依對造人數附具繕本）；並應預繳
送達用雙掛號郵票390元（34元及5元郵票各10份)。
中    華    民    國    95    年     9     月    11   日
                            書記官  陳  鼎  鈞


司法院資訊處製作；財團法人民間司法改革基金會備份。
